臺灣臺中地方法院交通事件裁定　　　99年度交聲字第3918號
原處分機關　交通部公路總局臺中區監理所豐原監理站
異　議　人
即受處分人　陳奕文
上列受處分人因違反道路交通管理處罰條例案件，對於交通部公
路總局臺中區監理所豐原監理站民國99年10月11日所為之裁決處
分（原處分案號：豐監稽違字第裁63-HC0000000號），聲明異議
，本院裁定如下：
    主  文
原處分撤銷。
陳奕文汽車駕駛人，駕駛汽車經測試檢定酒精濃度超過規定標準
，吊扣小型車普通駕駛執照貳拾肆個月，並應參加道路交通安全
講習。
    理  由
一、原處分意旨略以：異議人即受處分人陳奕文駕駛CV-6253 號
    自用一般小客車於民國99年9 月30日16時2 分許，在臺中縣
    烏日鄉（現已改制為臺中市烏日區○○○路377 巷口處，因
    「酒後駕車，酒測值0.81m g/L(禁駛) 」違規，為臺中縣警
    察局（現已改制為臺中市政府警察局）烏日分局以中縣警交
    字第HC0000000 號違反道路交通管理事件通知單舉發。查受
    處分人業因99年9 月25日另一酒駕違規案（單號：HE000000
    0 ）為原處分機關依道路交通管理處罰條例第68條第2 項規
    定記違規點數5 點，復於1 年內再有酒駕行為，故原處分機
    關依道路交通管理處罰條例第35條第1 項第1 款及第68條第
    2 項規定，於99年10月11日以豐監稽違字第裁63-HC0000000
    號裁決書裁處吊扣駕駛執照24個月（已執行，駕照類別：職
    業大貨車），施以道安講習（罰鍰俟法院判決再裁處），受
    處分人對本站所為處分不服，具狀聲明異議。
二、聲明異議意旨略以：伊因近期發現自己好像有不正常行為發
    生，經中山醫學院附設醫院身心科診斷犯有適應障礙合併憂
    鬱症的情況，正在接受中山醫學院附設醫院身心科治療中，
    如服用醫院所開立的藥物可能造成反應速度變慢、注意力與
    判斷力變差、記憶力暫時減退等等情形發生，應有人隨時注
    意。而9 月30日之違規行為，是因伊不知為何自行服用醫院
    所開立的抗憂鬱藥物，造成自行開車外出在無自我意識中，
    亦不知是否有飲酒，在擦撞兩輛機車後，無人受傷，自己不
    注意再撞上電線桿，事後立即與二位機車騎士達成和解，全
    額賠機車修理費用希望長官能從輕量刑，以無意識裁定，如
    果發生扣照或高額罰金情形，可能家中將無法生計，無自我
    意識者可否免其刑責，爰聲明異議等語。
三、按汽車駕駛人，駕駛汽車經測試檢定有酒精濃度超過規定標
    準之情形者，處新臺幣（下同）15,000元以上60,000元以下
    罰鍰，並當場移置保管該汽車及吊扣其駕駛執照1 年，並應
    接受道路交通安全講習；汽車駕駛人有飲用酒類或其他類似
    物後其吐氣所含酒精濃度超過每公升0.25毫克或血液中酒精
    濃度超過百分之0.05以上之情形者，不得駕車，道路交通管
    理處罰條例第35條第1 項第1 款、第24條第1 項第2 款、道
    路交通安全規則第114 條第2 款分別定有明文。次按領有汽
    車駕駛執照之汽車駕駛人，除駕駛聯結車、大客車、大貨車
    外之非其駕駛執照種類之車輛，違反本條例及道路交通安全
    規則之規定，應受吊扣駕駛執照情形時，無因而肇事致人受
    傷或重傷者，記違規點數五點。但一年內違規點數共達六點
    以上或再次應受吊扣駕駛執照情形者，併依原違反本條例應
    受吊扣駕駛執照處分規定，吊扣其駕駛執照，道路交通管理
    處罰條例第68條第2 項亦定有明文。復按道路交通管理處罰
    條例第68條業於94年12月14日修正，並自95年3 月1 日施行
    ，修正前之道路交通管理處罰條例第68條規定：「汽車駕駛
    人，因違反本條例及道路交通安全規則之規定，受吊扣或吊
    銷駕駛執照處分時，吊扣或吊銷其持有各級車類之駕駛執照
    」，其立法意旨在於違規行為對道路交通秩序之維持及道路
    交通安全已生較大之影響，故規定吊扣或吊銷其持有各級車
    類之駕駛執照，以限制其繼續駕車行駛道路之權利，其係屬
    駕駛行為之限制，並不因所持駕駛執照種類不同而有所差異
    。而修正後之道路交通管理處罰條例第68條規定：「汽車駕
    駛人，因違反本條例及道路交通安全規則之規定，受吊銷駕
    駛執照處分時，吊銷其持有各級車類之駕駛執照」，其立法
    理由略以：「原條文將違法或違規駕駛人所持有各級車類之
    駕駛執照一併吊扣或吊銷，失之過酷，影響人民工作及生活
    甚鉅，爰修正之」等語。故依修正後道路交通管理處罰條例
    第68條之規定觀之，受吊扣駕駛執照處分，不再吊扣其持有
    各級車類之駕駛執照，僅於受吊銷駕駛執照處分時，始吊銷
    其持有各級車類之駕駛執照，而限縮修正前條文之適用範圍
    ，即受吊扣駕駛執照處分，不在本條規定適用之列。是依上
    開規定受吊銷駕照處分者，仍維持吊銷其持有各級車類之駕
    駛執照，至於受吊扣駕照處分者，則僅吊扣其違法或違規當
    時所駕駛車輛之駕駛執照，不再吊扣其持有各級車類之駕駛
    執照，其理甚明（臺灣高等法院臺中分院96年度交抗字第
    136 號、第648 號裁定意旨參照）。
四、經查：受處分人陳奕文駕駛車牌號碼CV-6253 號自用小客車
    ，於99年9 月30日16時2 分許，在臺中縣烏日鄉（現已改制
    為臺中市烏日區○○○路377 巷口處，因「酒後駕車，酒測
    值0.81m g/L(禁駛) 」違規，為臺中縣警察局（現已改制為
    臺中市政府警察局）烏日分局以中縣警交字第HC0000000 號
    違反道路交通管理事件通知單舉發等情，有上開舉發違反道
    路交通管理事件通知單1 紙在卷可稽。本件受處分人雖辯稱
    其係因憂鬱症治療中服藥而導致酒駕違規云云，並提出中山
    醫學大學附設醫院99年10月22日丙字第37181 號診斷證明書
    1 份為證，然受處分人若確因服用抗憂鬱症藥物，而致反應
    速度變慢、注意力與判斷力變差、記憶力暫時減退等等情形
    發生，即應於服藥後在家休息，豈有不顧他人生命安全而於
    服藥後自行開車外出之理？是以受處分人既駕駛車輛行駛於
    道路，即應遵守交通規則以保障自己及其他用路人之安全，
    不容受處分人以憂鬱症服藥為由作為免責，故受處分人酒後
    駕車仍屬可歸責，是其上開違規行為，應堪以認定；惟本件
    受處分人上開違規行為係發生於99年9 月30日，自應適用修
    正後之道路交通管理處罰條例第68條規定，而修正後道路交
    通管理處罰條例第68條之規定，既將「吊扣」等字刪除，是
    依上開說明，受處分人受吊扣駕駛執照處分時，自不得再吊
    扣其持有各級車類之駕駛執照，故原處分機關於作成吊扣駕
    駛執照處分時，應就行為人所應吊扣之駕駛執照種類予以限
    定，始符合依法行政原則。而受處分人為本件違規行為時，
    係駕駛自用小客車，此有上開舉發違反道路交通管理事件通
    知單附卷可憑，揆諸前開說明，其依法所受之處分應為限制
    其駕駛自小客車之權利，即應吊扣其自小客車駕駛執照，自
    不能越級限制其駕駛大貨車之權利。至於公路監理機關於實
    務上僅逐級核發給汽車駕駛人一張汽車駕駛執照，致持有高
    級車類駕駛執照之汽車駕駛人駕駛低級車種違規酒駕，而須
    吊扣低級車類駕駛執照時，產生執行技術層面之困難；然行
    政機關本應因應法令之變更，而精進其行政執行成效，斷不
    得因執行技術層面之困難，為求行政上之便利而置相關法令
    於不顧，甚或逾越比例原則，逕為吊扣其持有各級車類之駕
    駛執照，致侵害人民之工作權，此等如何為適當之處分及執
    行方式之問題，委應由行政機關設法解決，不能據此要求人
    民容忍該不利益，應併此敘明（臺灣高等法院臺中分院97年
    度交抗字第797 號裁定意旨參照）。
五、綜上所述，受處分人陳奕文本件酒後駕車違規係駕駛自用小
    客車，揆諸前揭說明，原處分機關為本件吊扣汽車駕駛執照
    處分時，自不得吊扣受處分人所持有之各級車類之駕駛執照
    ，原處分機關竟仍逕為吊扣受處分人職業大貨車駕駛執照之
    處分，顯已逾修正後道路交通管理處罰條例第68條之規範意
    涵及範圍，自非允當。從而，受處分人就原處分關於吊扣其
    各級車類之駕駛執照（即職業大貨車駕駛執照）24個月部分
    之聲明異議為有理由，此部分處分爰予撤銷，並改諭知如主
    文第2 項所示之處罰。另本件受處分人所據以異議之標的，
    係交通部公路總局臺中區監理所豐原監理站99年10月11日豐
    監稽違字第裁63-HC0000000號裁決書，惟觀諸該裁決書之處
    分內容，其罰鍰49,500元部份，尚於後附註俟法院判決後再
    裁處，此有上開裁決書影本1 份在卷可參，是受處分人就本
    件所欲異議之酒後駕車罰鍰部分，即非屬經公路主管機關即
    監理站之裁決案件，受處分人聲明異議之客體（裁罰機關之
    「裁決內容」）亦不存在，本院無從審酌，附此敘明。
六、據上論斷，應依道路交通管理處罰條例第87條第2 項、道路
    交通事件處理辦法第19條，裁定如主文。
中    華    民    國   100    年    3     月    21    日
                  交通法庭      法  官  陳玉聰
以上正本證明與原本無異。
如不服本裁定，應於送達後5日內，向本院提出抗告狀。(須附繕
本)
                                書記官  魏愛玲
中    華    民    國   100    年    3     月    21    日